臺灣高等法院臺南分院刑事判決
111年度上訴字第67號
上  訴  人  
即  被  告  吳奕政
上列上訴人因詐欺等案件，不服臺灣臺南地方法院110年度訴字
第847號中華民國110年10月29日第一審判決（起訴案號：臺灣臺
南地方檢察署110年度偵字第4367、14485、16101、16686號），
提起上訴，本院判決如下：
    主  文
原判決關於其附表二編號8所處罪刑及定應執行刑部分均撤銷。
上開撤銷部分，吳奕政犯詐欺取財罪，累犯，處有期徒刑柒月。
其他（含原判決關於其附表二編號8所處沒收部分）上訴駁回。
上開撤銷部分及上訴駁回部分所處之刑，應執行有期徒刑參年。
    事  實
 一、吳奕政並無販售酒精、iPhone手機之真意，竟意圖為自己
     不法之所有，基於以網際網路對公眾散布以詐欺取財之犯
     意，先於附表一所示時間，在不詳地點，利用電腦設備連
     接網際網路，以通訊軟體LINE帳號名稱「屏東○○藥局-防疫
     商品現貨支援中」、「李慶龍/屏東通訊」及社群網站Face
     book（下稱臉書）帳號「張美雪」，以附表一所示詐騙方
     式（張貼佯稱欲出售酒精、手機之不實訊息），詐欺附表
     一所示之人，復以名稱「我是○○○」登入玩運彩網站，向不
     知情之遊戲幣商謝秉融下單玩運彩遊戲幣並取得藍新科技
     虛擬帳號，嗣指示附表一所示之人匯款至附表一所示之虛
     擬帳號，致附表一所示之人陷於錯誤，於附表一所示時間
     ，匯款附表一所示金額至吳奕政指定之藍新科技虛擬帳號
     ，待附表一所示之人匯款後，謝秉融即轉帳等值遊戲幣至
     吳奕政所有之玩運彩帳戶內。然吳奕政事後未將上開酒精
     、iPhone手機寄送給附表一所示之人，且避不聯繫。嗣因
     附表一所示之人發覺遭騙，報警處理，始循線查悉上情。
 二、吳奕政並無販賣口罩、iPhone手機及AirPods耳機之真意，
     竟意圖為自己不法之所有，分別為下列犯行：㈠基於以網際
     網路對公眾散布而詐欺取財之犯意，於附表二編號1至7、9
     、10所示之時間，在不詳地點，利用電腦設備連接網際網
     路，登入臉書社群網站粉絲專頁「○○口罩王」、「○○3C倉
     庫」，以附表二編號1至7、9、10所示詐騙方式（張貼佯稱
     欲出售口罩、手機及耳機之不實訊息）；(二)基於詐欺取
     財之犯意，於附表二編號8所示之時間，以附表二編號8所
     示詐騙方式（廖瑋萱於民國109年12月27日在LINE群組中5
     銖格手機討論區詢問欲購買手機，吳奕政以LINE ID：WU Y
      C私訊佯稱有廖瑋萱所需要的手機型號），詐欺附表二所
     示之人，致其等陷於錯誤，依吳奕政之指示，於附表二所
     示時間，匯款附表二所示金額至附表二所示之帳戶。然吳
     奕政事後未將上開口罩、iPhone手機及AirPods耳機寄送給
     附表二所示之人，且避不聯繫。嗣因附表二所示之人發覺
     遭騙，報警處理，始循線查悉上情。
 三、吳奕政並無與張欣婷合資購買恒大股份有限公司（下稱恒
     大公司）口罩之真意，竟意圖為自己不法之所有，基於詐
     欺取財之犯意，於109年8月間，邀約張欣婷合資購買恒大
     公司成人醫療級口罩，佯稱以每片口罩新臺幣（下同，含
     各附表）5.2元之價格，購買50箱（每箱2,000個口罩），
     約定交貨日期為109年9月3日；以每片口罩5元之價格，購
     買100箱（每箱2,000個口罩），約定交貨日期為109年9月2
     0日，張欣婷、吳奕政各出資一半即760,000元，各取得75
     箱口罩，並約定由張欣婷給付款項給吳奕政，由吳奕政向
     恒大公司訂購，致張欣婷陷於錯誤，依吳奕政之指示，於1
     09年8月21日匯款合計314,400元至吳奕政之中華郵政000-0
     0000000000000號帳戶（50,000元5次、64,400元1次）、於
     109年8月24日匯款202,000元至吳奕政之王道商業銀行000-
     00000000000000號帳戶，並以往來貨款債權抵扣剩餘款項
     ，將應分擔之760,000元給付完畢。然吳奕政未向恒大公司
     訂購上開口罩，遲未將上開口罩交付張欣婷。嗣因張欣婷
     發覺遭騙，始循線查悉上情。
 四、吳奕政並無為張欣婷向台安藥局、德昌藥局購買附表三所
     示數量之醫療用手套之真意，竟意圖為自己不法之所有，
     基於詐欺取財、行使偽造私文書之犯意，於109年9月間，
     向張欣婷佯稱可代為向台安藥局、德昌藥局購買附表三所
     示數量之醫療用手套，並在不詳地點，分別冒用台安藥局
     、德昌藥局之名義，擅自製作「台安(股)公司北北基區域
     客戶調貨單」、「德昌連鎖藥局門市調撥傳真訂購單」各1
     張，虛偽記載上開手套之訂購資料，將上開偽造私文書之
     翻拍照片傳送予張欣婷而行使之，足生損害於台安藥局、
     德昌藥局對於訂購資訊管理之正確性，且致張欣婷陷於錯
     誤，依吳奕政之指示，於109年9月21日匯款164,807元至吳
     奕政之中華郵政000-00000000000000號帳戶、於109年9月2
     9日匯款133,020元至吳奕政之京城商業銀行000-000000000
     000號帳戶。然吳奕政未向台安藥局、德昌藥局訂購附表三
     所示數量之手套，遲未將上開手套交付張欣婷。嗣因張欣
     婷發覺遭騙，始循線查悉上情。
 五、案經陳彤妤等人訴由高雄市政府警察局刑事警察大隊報告
     偵辦；連雅芳等人訴由臺南市政府警察局歸仁分局報告偵
     辦；張欣婷訴由臺灣臺南地方檢察署檢察官偵查起訴。
    理  由
壹、證據能力部分：
一、按被告以外之人於審判外之陳述，雖不符刑事訴訟法第159
    條之1至第159條之4之規定，而經當事人於審判程序同意作
    為證據，法院審酌該言詞陳述或書面陳述作成時之情況，認
    為適當者，亦得為證據；當事人、代理人或辯護人於法院調
    查證據時，知有第159條第1項不得為證據之情形，而未於言
    詞辯論終結前聲明異議者，視為有前項之同意，刑事訴訟法
    第159條之5第1項、第2項定有明文。本判決所引用具傳聞證
    據性質之供述證據，業據檢察官及被告於本院準備程序中，
    陳明均同意作為證據使用（見本院卷第157至173頁），且經
    於本院審判期日時提示卷內各該被告以外之人於審判外之陳
    述內容，檢察官及被告均未於言詞辯論終結前對證據能力部
    分聲明異議（見本院卷第254至268頁），本院審酌該等被告
    以外之人審判外陳述作成時之情況，並無不能自由陳述之情
    形，亦無顯不可信之情狀，且未見有何違法取證或其他瑕疵
    ，而與待證事實具有關聯性，本院認為以之作為證據應屬適
    當，自均得作為證據。
二、另本件所引用卷內非供述證據性質之證據資料，則均無證據
    證明係公務員違背法定程序所取得，亦無顯有不可信之情況
    ，且均經本院於審理期日提示而為合法調查，依刑事訴訟法
    第158條之4規定之反面解釋，亦應有證據能力。
貳、實體部分
一、認定犯罪事實所憑之證據及理由：
  ㈠訊據被告坦承確有上開「事實欄一、三、四全部」及「事實
    欄二其中關於附表二編號1至4、6、8、10部分」之犯行。另
    就「事實欄二其中關於附表二編號5、7、9部分」，其雖坦
    承確有詐騙附表二編號5被害人莊力楷、編號7被害人傅耀男
    、編號9被害人黃韋慈之事實，但否認有何以網際網路對公
    眾散布而詐欺取財罪犯行，並辯稱：我認為上開被害人部分
    應該是構成普通詐欺，因為我沒有用網路對公眾散布等語。
  ㈡經查：　
　⒈上開犯罪事實，除據吳奕政於警詢、偵查、原審審理全部自
    白及本院審理部分自白外，並據證人即告訴人陳彤妤、許毓
    婷、賴曉雯、陳俐雯、林秋汎、黃莉婷、呂岱縈、陳如婷、
    劉盈妤、證人即被害人方瑜珮、證人謝秉融、證人即告訴人
    連雅芳、黃寶瑱、陳韋全、林子筌、莊力楷、洪箴哲、傅耀
    男、廖瑋萱、黃韋慈、蘇宏恩、張欣婷於警詢中證述明確。
    並有被告與暱稱「張麻子」即謝秉融之LINE對話紀錄擷圖及
    被告之LINE暱稱擷圖（見警2卷第13至14頁）、被告手機門
    號0000000000之通聯紀錄（見警2卷第17頁）、謝秉融提出
    「顏嘉成」、「張美雪」、「吳奕政」之身分證明及郵局存
    摺等相關資料（見警2卷第19至23頁）、原審法院110年聲搜
    字第658號搜索票(1)（見警2卷第31頁）、高雄市政府警察
    局刑警大隊搜索扣押筆錄、扣押物品目錄表(1)（見警2卷第
    33至39頁）、扣押物品收據(1)（見警2卷第41頁）、原審法
    院110年聲搜字第658號搜索票(2)（見警2卷第43頁）、被告
    之自願受搜索同意書（見警2卷第45頁）、高雄市政府警察
    局刑警大隊搜索扣押筆錄、扣押物品目錄表(2)（見警2卷第
    47至51頁）、扣押物品收據(2)（見警2卷第53頁）、陳彤妤
    、許毓婷、賴曉雯、呂岱縈、黃莉婷、林秋汎、陳俐雯及方
    瑜珮之訂單資訊（見警2卷第63至77頁）、謝秉融提供之交
    易明細表（見警2卷第79頁）、謝秉融與周岳賢之委託書（
    見警2卷第81頁）、周岳賢之華南商業銀行客戶資料整合查
    詢單（見警2卷第213至260頁）、周岳賢之國泰世華商業銀
    行帳務類歷史資料交易明細及對帳單（見警2卷第261至267
    頁）、陳彤妤之切結書（見警2卷第90頁）、陳彤妤提供之
    匯款紀錄翻拍照片（見警2卷第93頁）、LINE對話紀錄翻拍
    照片（見警2卷第94至99頁）、許毓婷提供之匯款紀錄翻拍
    照片（見警2卷第105至106頁）、對話紀錄翻拍照片（見警2
    卷第107至110頁）、賴曉雯提供之匯款紀錄翻拍照片（見警
    2卷第117頁）、LINE對話紀錄翻拍照片（見警2卷第118至13
    0頁）、陳俐雯提供之匯款紀錄翻拍照片（見偵4卷第175頁
    ）、LINE對話紀錄翻拍照片（見警2卷第139至149頁）、林
    秋汎提供之LINE對話紀錄翻拍照片及匯款紀錄翻拍照片（見
    警2卷第157至158頁）、黃莉婷提供之LINE對話紀錄翻拍照
    片及匯款紀錄翻拍照片（見警2卷第167至170頁）、呂岱縈
    提供之匯款紀錄翻拍照片（見警2卷第175頁）、LINE對話紀
    錄翻拍照片（見警2卷第176頁）、呂岱縈之切結書（見警2
    卷第177頁）、陳如婷提供之LINE對話紀錄翻拍照片（見警2
    卷第184至190頁）、匯款紀錄翻拍照片（見警2卷第191頁）
    、劉盈妤提供之LINE對話紀錄翻拍照片及匯款紀錄翻拍照片
    （見警2卷第197至204頁）、方瑜珮提供之LINE對話紀錄翻
    拍照片及匯款紀錄翻拍照片（見警2卷第211至212頁）、被
    告之王道銀行帳戶個資檢視（見警1卷第183頁）、被告之「
    戶名：○○商行吳奕政」帳戶個資檢視（見警1卷第223頁）、
    「○○商行」之經濟部商業登記基本資料（見警1卷第225頁）
    、王道商業銀行股份有限公司110年1月4日王道銀字第11056
    00004號函（見警1卷第61頁）、王道商業銀行「帳號：000-
    00000000000000」之開戶申請書及交易明細（見警1卷第63
    至97頁）、台灣中小企業銀行仁德分行110年2月1日110仁德
    法字第12號函（見警1卷第99頁）、台灣中小企業銀行「帳
    號：000-00000000000」開戶資料及交易明細（見警1卷第10
    1至123頁）、連雅芳、黃寶瑱、陳韋全、林子筌、莊力楷、
    洪箴哲、傅耀男、廖瑋萱、黃韋慈、蘇宏恩提供之○○口罩王
    臉書社團、○○3C倉庫蘋果系列頁面及預購表單頁面翻拍照片
    （見警1卷第125至127、137、195、197、427至429頁）、連
    雅芳提供之匯款紀錄翻拍照片及LINE對話紀錄翻拍照片（見
    警1卷第137至141頁）、黃寶瑱提供之匯款紀錄翻拍照片及L
    INE對話紀錄翻拍照片（見警1卷第157頁）、陳韋全提供其
    所有第一銀行提款卡影本（見警1卷第169頁）、匯款紀錄翻
    拍照片（見警1卷第171頁）、LINE及臉書對話紀錄翻拍照片
    （見警1卷第173至176頁）、林子筌提供之匯款紀錄翻拍照
    片（見警1卷第193頁）、王道商業銀行股份有限公司110年8
    月18日王道銀字第1105600965號函及檢附「帳號：000-0000
    0000000000」帳戶109年8月10日交易明細（見偵2卷第89至9
    5頁）、莊力楷提供之○○3C倉庫辦理退款手續證明（見警1卷
    第211頁）、LINE對話紀錄翻拍照片及匯款紀錄翻拍照片（
    見警1卷第213至221頁）、洪箴哲提供之LINE對話紀錄翻拍
    照片及匯款紀錄翻拍照片（見警1卷第235至239頁）、傅耀
    男之指認犯罪嫌疑人紀錄表（見警1卷第253至255頁）、○○3
    C倉庫預購收據（見警1卷第257頁）、傅耀男提供之被告欲
    退款轉帳頁面翻拍照片（見警1卷第259頁）、LINE對話紀錄
    翻拍照片（見警1卷第287至295頁）、廖瑋萱提供之匯款紀
    錄翻拍照片（見警1卷第313頁）、對話紀錄翻拍照片（見警
    1卷第315至329頁）、黃韋慈提供之LINE對話紀錄翻拍照片
    （見警1卷第371至388頁）、蘇宏恩提供之彰化銀行匯款紀
    錄（見警1卷第409頁）、彰化銀行存摺封面及交易明細（見
    警1卷第411頁）、LINE對話紀錄翻拍照片（見警1卷第413至
    425、431頁）、張欣婷提供之對話紀錄翻拍照片（見偵1卷
    第13至15頁）、匯款交易明細、存摺内頁翻拍照片（見偵1
    卷第17至25頁）、恒大公司109年11月19日109年恒營字第00
    27號函（見偵1卷第27頁）、109年10月23日臺北南海郵局第
    1013號存證信函及郵政回執（見偵1卷第29至33頁）、存摺
    内頁翻拍照片（見偵1卷第49至51頁）、對話紀錄（見偵1卷
    第53至59頁）、被告偽造之德昌連鎖藥局門市調撥傳真訂購
    單翻拍照片（見偵1卷第61頁）、被告偽造之台安（股）公
    司北北基區域客戶調貨單翻拍照片（見偵1卷第63頁）、德
    昌藥局110年8月2日德字第110080201號函及檢附109年9月銷
    售紀錄（見偵2卷第55、59至65頁）、台安藥局提供之被告
    購買資料（見偵2卷第69至79頁）、臺灣臺南地方檢察署110
    年8月10日公務電話紀錄表（見偵2卷第81頁）、中華郵政股
    份有限公司臺南郵局110年8月18日南營字第1101800646號函
    （見偵2卷第101頁）、中華郵政000-00000000000000號帳戶
    交易明細（見偵2卷第103至125、131至151頁）、京城商業
    銀行股份有限公司110年8月19日京城數業字第1100006536號
    函（見警2卷第153頁）、京城商業銀行000-000000000000號
    帳戶交易明細（見偵2卷第155至159頁）、臺灣臺南地方法
    院（下稱原審法院）109年度司票字第3417號裁定（見偵1卷
    第113至114頁）、張欣婷提供之客戶訂貨單（見偵1卷第115
    頁）、恒大公司電子發票證明聯（見偵1卷第117頁）、對話
    紀錄（見偵1卷第121至125頁）、高雄市政府警察局刑事警
    察大隊110年度保管字第1784號扣押物品清單（見偵6卷第14
    7至149頁）各1份、扣押物品照片24張（見偵6卷第183至188
    頁）、原審法院110年度南院保管字第487號扣押物品清單1
    份（見原審卷第71至72頁）等在卷可證，足認被告之自白核
    與事實相符。
　⒉被告於本院審理中雖就「事實欄二其中關於附表二編號5、7
    、9部分」否認有以網際網路對公眾散布而詐欺取財罪犯行
    ，然查：
　⑴被告於警詢中供稱：（你於109年12月間是否在網路上販售手
    機？方式為何？）有，我有經營實體店面「○○3C倉庫」，地
    址在臺南市○○區○○路0段00號，是販售口罩和3C產品的共同
    店面，還有臉書粉絲專頁「○○3C倉庫」販售等語（見警1卷
    第6至7頁）；另於原審羈押訊問時亦供稱：（對於犯罪事實
    二的附表二裡面除了傅耀男以外，你詐騙其他的被害人是否
    涉及網際網路對公眾散布之詐欺加重要件？）只有傅耀男的
    部分是過路客，其餘附表二的被害人部分我都承認涉及網際
    網路對公眾散布之詐欺加重要件。（依據傅耀男警詢筆錄，
    他是在網路上看到「○○3C倉庫」臉書粉絲頁的手機促銷文章
    ，加入該店家的LINE帳號，談妥價格後才去店面付款，有何
    意見？）是這樣，沒有錯。（所以傅耀男的部分只是付款方
    式不同，但詐欺過程是一樣的？）是。（你就傅耀男的部分
    是否仍然否認涉及網際網路對公眾散布之詐欺加重要件？）
    我要承認。（再和你確認一次，對於起訴書所載犯罪事實，
    有何意見？）我全部承認等語（見原審卷第48至49頁）；另
    於原審準備程序及審理期日亦均供稱：我承認有檢察官所起
    訴之犯罪事實及罪名（見原審卷第199、204、228頁）。
　⑵此外，①證人即被害人莊力楷於警詢時供稱：因我網購商品遭
    人詐騙，所以至派出所報案並製作筆錄。（你於何時？何地
    ？上網購物如何遭人詐騙？詳述之）我於109年12月24日跟
    對方賣家聯絡，並要購買賣家之iphone12 pro（128G藍色）
    2支，價值約6萬7千元整，對方賣家要求我先匯款至他的帳
    戶（帳戶：000-000-00-000000），他就要於當日出貨給我
    ，因此我於109年12月24日17時55分在家中（臺南市○○區○○
    里○○街000巷00號0樓之00）使用手機中國信託網路銀行（帳
    戶：000000000000）匯款給對方，並於109年12月26日跟對
    方查詢該貨物物流狀態，對方聲稱大榮貨運已將該貨收走，
    但貨運公司卻沒有將該物品寄出，並說他被大榮貨運吃掉約
    100多萬的貨，所以他會再跟大榮貨運公司查詢一下物流狀
    況，但一直無消無息，再於109年12月29日對方賣家承諾我
    會將貨物款項全數退還給我，卻直至今日仍未將我的貨物退
    款款項6萬7千元退還給我，驚覺遭詐，故至所報案。（對方
    line之名稱或ID為何？）對方的LINE名稱為WU Y C（LINE I
    D：@idc9520r）等語（見警1卷第23、25頁）；②證人即被害
    人傅耀男於警詢中供稱：時間在109年12月26日，我透過臉
    書看到○○倉庫3C粉絲專頁https：//www.facebook.com/fatc
    at3c/）在做手機促銷，於是我就加入該店家的官方LINE帳
    號@idc9520r，與對方談妥價格後，我就親自到○○區○○路○段
    000號店面預購IPHONE12 128G白色手機，並且與對方簽約約
    定在109年12月28日交貨。但在109年12月28日對方又跟我說
    手機尚未到貨，要延後到12月31日才可以交貨。我當（31）
    日又主動跟對方聯繫，對方稱自己在國道上塞車，要晚點才
    能交貨，對方聽到我說我可以等他回來店面，又稱要去員工
    那邊拿貨會很晚回來，便說要退款給我，我要求對方110年1
    月1日8點前要把錢匯到我的帳戶，結果對方就傳了一張110
    年1月4日預約轉帳的截圖給我，我質問對方為何不是立即轉
    帳，對方稱因為是用公司戶頭匯轉所以1月4日才可以匯給我
    ，並稱如有疑慮歡迎提出告訴，之後就不理會我的訊息了，
    之後也沒有依照約定將26,200元退給我（見警1卷第32頁）
    ；③證人即被害人黃韋慈：（因何事至派出所製作談話筆錄
    ？）因為我在網路上購買東西，結果對方收款後態度消極最
    後失去聯繫，我遭到詐欺，因此來派出所報案。（你於何時
    ？何地？被何人？以何方式詐騙你？請你詳述之。）我同事
    介紹我說在○○3c倉庫購買到Iphone12 pro手機，因此我就前
    往Facebook網路平台上接觸到賣家「○○3c倉庫」，並且與賣
    家用line通訊軟體聯繫（對方的line是我同事沈軒志用好友
    推薦給我的），在line通訊軟體内向賣家以33,600元購買Ip
    hone12 pro手機，我以中華郵政帳戶00000000000000帳戶在
    109年12月28日0時22分31秒將33600元匯款至對方指定帳戶0
    00-00-000000（台灣企銀仁德分行、戶名：○○商行吳奕政）
    ，對方確認收到款項以後對我表示我將於110年1月2日在統
    一超商取得貨物，結果我依照他給我的時間前往取貨卻沒有
    東西，我向對方反應對方卻跟我說用到宅配方式將貨物寄到
    超商，因此被退貨並且又跟我改了日期，然而時間到了我還
    是沒有收到，對方開始各種推諉說貨物卡在物流流程（一共
    三次），我請對方提供物流公司及單號，對方單號提供不出
    只提供物流公司名稱，我們進而去查證，結果物流跟我們說
    賣家並沒有跟他們交易，最後我們在line通訊軟體上再次要
    求對方提供貨物單號跟物流公司，對方就開始不再回應我們
    的訊息，開始敷衍我們。我認為對方收了款項以後並沒有打
    算將貨物提供給我們，因此我來派出所對賣家提出詐欺告訴
    。（你於何時、何地、如何匯出款項？一共幾筆？匯去何處
    ？一共損失多少錢？）我於109年12月28日0時22分31秒在屏
    東縣○○鄉○○村○○路00號住家内以手機網路匯款方式以中華郵
    政00000000000000帳戶（戶名是我本人）將33,600元匯款至
    對方指定帳戶000-00-000000（台灣企銀仁德分行、戶名：○
    ○商行吳奕政），一共匯出一筆。（你有無對方的聯繫電話
    ？）0000000000，這是賣家網站上面公布的電話，我有打過
    之前會接，現在已經變成語音信箱了等語(見警1卷第39至41
    頁）。足認被告之上開於警詢及原審之自白核與事實相符，
    堪以採信。其於本院改稱並未以網路對公眾散布而詐欺取財
    云云，則不可採。
　⑶至「事實欄二其中關於附表二編號8部分」，被告雖曾於警詢
    、原審羈押訊問、準備期日及審理期日均自白係以網際網路
    對公眾散布而詐欺取財，然觀之證人即告訴人廖瑋萱於警詢
    中證稱：我於109年12月27日在line群組中（5銖格手機討論
    區、新竹/桃園/台中/彰化/嘉義/台南/高雄/版主銖格阿澄
    ）發布我需要購買行動電話，於是群組内有位男子他的line
     ID：WU YC私訊我說他那邊有我所需要的手機型號，於是我
    在109年12月27日當日以網路ATM匯出兩筆款項（100,000元
    、78,500元），於匯款後對方一直找理由推拖出貨日期，接
    下來在109年12月30日收到的商品内容都是手機傳輸線，非
    我所訂購的各種型號手機，且在對方表示要退款時，他傳送
    假的匯款單說他已經退款給我，但經過我向銀行查詢後並無
    該筆款項入帳號，共損失178,500元。(歹徒是用何種手法及
    方式向你詐騙金錢？請你詳細陳述？)因為我於109年12月27
    日在上述群組表示我需要以下商品（IPHONE12 PR128G藍色
    兩台、金色一台，IPHONE12 pro MAX128G藍色兩台，AIRP0D
    S二代耳機兩個）於是於群組内有位男子的line ID：WU Y C
    跟我說他那邊有貨總共需要178,500元，我當天就以網路ATM
    匯款兩筆（100,000元、78,500元）總共匯給他178,500元到
    他指定的銀行帳號内等語(見警1卷第35至37頁），依上開證
    人廖瑋萱之證述，被告係因見廖瑋萱在群組表示欲購買行動
    電話等商品後，才以私訊向廖瑋萱一人佯稱有其所要購買之
    商品」的方式對廖瑋萱詐欺取財，並非以網際網路對公眾散
    布之方式為之，是被告此部分於警詢及原審之自白經核既與
    事實不符，故依罪證有疑利歸被告原則，僅認定被告係構成
    立普通詐欺取財。
  ㈢綜上所述，被告以網際網路對公眾散布而犯詐欺取財罪、詐
    欺取財罪及行使偽造私文書罪等犯行之事證明確，應依法論
    科。
二、論罪部分：
　㈠核被告所為，就犯罪事實一及犯罪事實二其中附表二編號1至
    7、9、10部分，均係犯刑法第339條之4第1項第3款之以網際
    網路對公眾散布而犯詐欺取財罪；就犯罪事實二其中附表二
    編號8部分及犯罪事實三部分，均係犯刑法第339條第1項之
    詐欺取財罪；就犯罪事實四部分，係犯刑法第339條第1項之
    詐欺取財罪、同法第216條、第210條之行使偽造私文書罪。
    被告偽造私文書之低度行為，為行使之高度行為所吸收，不
    另論罪。
　㈡關於犯罪事實二其中附表二編號8部分，公訴意旨雖認被告詐
    騙如附表二編號8所示告訴人廖瑋萱之方式，係利用電腦設
    備連接網際網路，登入臉書社群網站粉絲專頁「○○3C 倉庫
    」，以張貼佯稱欲出售手機及耳機之不實訊息，致告訴人廖
    瑋萱陷於錯誤匯款購買，應構成刑法第339條之4第1項第3款
    之以網際網路對公眾散布而犯詐欺取財罪乙節，惟觀諸證人
    即告訴人廖瑋萱之上開證述：其係於109年12月27日在上述
    群組表示其需要IPHONE12 PR128G藍色2台、金色1台，IPHON
    E12 pro MAX128G藍色2台，AIRP0DS二代耳機2個，被告才以
    LINEID：WU Y C私訊跟告訴人廖瑋萱說被告他那邊有貨總共
    需要178,500元，致告訴人廖瑋萱陷於錯誤而匯款購買等語(
    見警1卷第35至37頁），是以告訴人廖瑋萱部分，堪認被告
    並非以網際網路對公眾散布之方式對告訴人廖瑋萱詐欺取財
    ，業如前述。公訴意旨認被告此部分構成刑法第339條之4第
    1項第3款之加重詐欺取財犯行，容有未洽，然因基本事實仍
    屬同一，本院仍應予審理，且被告被訴刑法第339條之4第1
    項第3款之加重詐欺取財罪，本即含有刑法第339條第1項之
    詐欺取財罪質在內，且刑法第339條第1項法定刑較起訴之罪
    名為輕，縱未告知變更罪名，亦無礙於被告之防禦權，爰依
    法變更起訴法條。
　㈢附表一編號1、4、6之告訴人陳彤妤、陳俐雯、黃莉婷、附表
    二編號8之告訴人廖瑋萱、犯罪事實三之告訴人張欣婷，雖
    遭被告先後行騙，而各有數次匯款行為。惟被告是各基於單
    一之詐欺取財之犯意，於密切接近之時間、地點實施，侵害
    法益同一告訴人之同一財產法益，各行為之獨立性極為薄弱
    ，依一般社會健全觀念，在時間差距上，難以強行分開，在
    刑法評價上，應視為數個舉動之接續施行，而就同一告訴人
    所為之犯行，各論以接續犯之一罪。被告就犯罪事實四之犯
    行同時觸犯行使偽造私文書罪、詐欺取財罪，應依刑法第55
    條前段規定，從一重論以行使偽造私文書罪。被告就附表一
    、二所示合計20次犯行，被害人均不相同；其就犯罪事實三
    、四之被害人雖同為張欣婷，然詐欺時間、方法並不相同，
    應認其犯意各別，行為互殊，應予分論併罰。
　㈣按依司法院釋字第775號解釋解釋文及理由意旨，係指構成累
    犯者，不分情節，一律加重最低本刑，於不符合刑法第59條
    所定要件之情形下，致生行為人所受之刑罰超過其所應負擔
    罪責之個案，不符罪刑相當原則、比例原則。於此範圍內，
    在刑法第47條第1項修正前，為避免發生上述罪刑不相當的
    情形，法院就該個案應裁量是否加重最低本刑。依此，該解
    釋係指個案應量處最低法定刑、又無法適用刑法第59條規定
    減輕之情形，法院應依此解釋意旨裁量不予加重最低本刑，
    並非指前案為同性質之案件始有累犯加重之適用（最高法院
    109年度台上字第518號、第296號判決意旨參照）。查被告
    前因詐欺案件，經法院裁定應執行有期徒刑1年1月確定，於
    108年11月29日縮短刑期假釋出監，假釋期間付保護管束，
    至109年3月5日縮刑期滿未經撤銷假釋，以已執行論等情，
    有臺灣高等法院被告前案紀錄表1份在卷可稽。被告於有期
    徒刑執行完畢後，5年以內故意再犯本件有期徒刑以上之刑
    之各罪，均構成累犯。被告前既因詐欺案件經法院判處罪刑
    確定，且經執行完畢，其理應產生警惕作用，使被告能因此
    自我控管，不再觸犯有期徒刑以上之罪。然被告卻於有期徒
    刑執行完畢後5年內，故意再犯本案詐欺等罪，足見被告有
    其特別惡性，且前罪之徒刑執行毫無成效，其對於刑罰之反
    應力顯然薄弱，又本案並無適用刑法第59條規定減輕之餘地
    ，亦無加重最低法定刑有罪刑不相當之情形，故認有必要依
    刑法第47條第1項之規定，均加重其刑。
三、撤銷原判決（關於其附表二編號8所處罪刑及定應執行刑部
    分）之理由及量刑：
  ㈠犯罪事實二其中原判決附表二編號8部分，被告所為應係普通
    詐欺取財，係犯刑法第339條第1項之詐欺取財罪，業如前述
    。原審未查，對被告論以刑法第339條之4第1項第3款之加重
    詐欺取財罪，尚有未洽，被告不服原判決認定之罪名而提起
    上訴，為有理由，自應由本院將原判決關於被告上開部分所
    處之刑及定應執行刑部分，予以撤銷改判。
  ㈡復審酌被告不思循正當途徑賺取財物，以佯稱有手機、耳機
    之方式詐騙款項得手，使告訴人廖瑋萱受騙匯款而受有財產
    上之損害，危害社會治安及交易秩序，所為應予非難；惟其
    犯後坦承犯行，態度尚可；並考量其犯罪動機、目的、手段
    、詐欺之人數、詐得之財物金額、迄未與告訴人達成和解，
    亦未賠償告訴人；兼衡其於原審審理中自陳教育程度為大學
    畢業，未婚，現經營醫療器材行，無人需其扶養，家庭經濟
    狀況勉持（見原審卷第272頁）等一切情狀，量處如主文第2
    項所示之刑。並綜合判斷被告整體犯罪之非難評價、各罪間
    關係、法益侵害之整體效果，考量犯罪人個人特質，並適度
    反應其行為之不法與罪責程度，及對其施以矯正之必要性，
    且貫徹刑法公平正義之理念，與後述上訴駁回部分酌定應執
    行刑如主文第4項所示。
四、其他（含原判決關於其附表二編號8所處沒收部分）上訴駁
    回之理由：
  ㈠除前揭本院撤銷改判（犯罪事實二其中附表二編號8部分）以
    外之其他犯罪事實部分，原審以被告犯行明確，適用刑法第
    339條之4第1項第3款、第339條第1項、第216條、第210條、
    第55條前段、第47條第1項第51條第5款、第38條第2項前段
    、第38條之1第1項前段、第3項，刑法施行法第1條之1第1項
    等規定，論以被告犯網際網路對公眾散布而詐欺取財罪、詐
    欺取財罪、行使偽造私文書等罪。復審酌被告不思循正當途
    徑賺取財物，向本案告訴人、被害人詐騙款項，使其等受有
    財產損害，並傷害人與人間之互信基礎，其中多次利用COVI
    D-19防疫期間，市面上不易購得防疫物資之機會，佯稱有酒
    精、口罩現貨，藉此詐騙款項得手，另以行使偽造私文書之
    方式詐欺張欣婷，所為應予相當程度之處罰；惟其犯後坦承
    犯行，態度尚可；並考量其犯罪動機、目的、手段、詐欺之
    人數、詐得之財物金額；復斟酌被告迄未與告訴人、被害人
    達成和解，亦未全數賠償告訴人、被害人；兼衡其自陳教育
    程度為大學畢業，未婚，現經營醫療器材行，無人需其扶養
    ，家庭經濟狀況勉持（見原審卷第272頁）等一切情狀，分
    別量處如原判決主文所示之刑，並定其應執行之刑。另就沒
    收部分則說明：⒈扣案OPPO手機（無SIM卡）1支，為被告所
    有，供其犯本案所用之物；扣案5,200元，為其犯罪所得，
    業據其供述明確，爰依刑法第38條第2項前段、第38條之1第
    1項前段規定宣告沒收。⒉被告就犯罪事實一之犯罪所得合計
    168,500元，就犯罪事實二之犯罪所得合計450,885元，就犯
    罪事實三之犯罪所得為760,000元，就犯罪事實四之犯罪所
    得為297,827元，合計1,677,212元。又被告已給付張欣婷康
    乃馨品牌口罩36,650個，另賠償張欣婷10,000元，有張欣婷
    之刑事陳報狀、原審公務電話紀錄各1份在卷可佐。以口罩1
    個5元估算，36,650個口罩價值為183,250元，故被告已賠償
    張欣婷合計193,250元。因此，被告之犯罪所得1,677,212元
    ，扣除已扣案之5,200元、已賠償張欣婷之193,250元後，尚
    餘1,478,762元，並未扣案，爰依刑法第38條之1第1項前段
    、第3項規定宣告沒收，並於全部或一部不能沒收或不宜執
    行沒收時，追徵其價額。⒊未扣案被告所偽造之「台安(股)
    公司北北基區域客戶調貨單」、「德昌連鎖藥局門市調撥傳
    真訂購單」各1張，經被告於原審供稱：該等文件已經不見
    等語，因無證據足認該等文件尚存在，且非屬違禁物，為免
    沒收之困難，爰不予宣告沒收。其餘扣案物，均非違禁物，
    經被告於本院供稱與本案無關，且無證據證明該等扣案物與
    被告本案犯行相關，爰不予宣告沒收，附此敘明。核其認事
    用法均無不合，量刑及沒收之諭知亦屬妥適。
  ㈡被告上訴意旨主張：犯罪事實二其中關於附表二編號5、7、9
    部分，應該是構成普通詐欺，因其並未使用網際網路對公眾
    散布；犯罪事實二其中關於附表二編號1至4、6、10部分及
    犯罪事實一、三、四部分，認為原審判刑過重等語。
  ㈢然查：
　⒈被告就犯罪事實二其中關於附表二編號5、7、9部分，雖否認
    係以網路詐欺對公眾散布，主張應構成普通詐欺罪，但其上
    開所辯並無可採，業據說明如前。是以，被告提起上訴，指
    摘原判決上開部分論罪不當，並無理由，應予駁回。
　⒉被告就犯罪事實二其中關於附表二編號1至4、6、10部分及犯
    罪事實一、三、四部分，雖認為原審判刑過重等語。然按刑
    之量定，為求個案裁判之妥當性，法律賦予法院裁量之權。
    量刑輕重，屬為裁判之法院得依職權自由裁量之事項，苟其
    量刑已以行為人之責任為基礎，並斟酌刑法第57條各款所列
    情狀，在法定刑度內，酌量科刑，如無偏執一端，致明顯失
    出失入情形，上級審法院即不得單就量刑部分遽指為不當或
    違法。查核原判決認事用法，洵無違誤，量刑亦屬妥適，符
    合罪刑相當原則，業如前述。是以，被告提起上訴，指摘原
    判決上開部分量刑過重，亦無理由，亦應予駁回。
據上論斷，應依刑事訴訟法第368條、第369條第1項前段、第299
條、第300條，判決如主文。
本案經臺灣臺南地方檢察署檢察官紀芊宇提起公訴，臺灣高等檢
察署臺南檢察分署檢察官李宛凌到庭執行職務。
中　　華　　民　　國　　111 　年　　4 　　月　　15　　日
                  刑事第四庭    審判長法  官  郭玫利
                                      法  官  林臻嫺
                                      法  官  曾子珍
以上正本證明與原本無異。
檢察官起訴詐欺取財罪部分不得上訴。
其餘部分如不服本判決應於收受送達後20日內向本院提出上訴書
狀，其未敘述上訴理由者，並得於提起上訴後20日內向本院補提
理由書（均須按他造當事人之人數附繕本）「切勿逕送上級法院
」。
　　　　　　　　　　　　　　　　　　　書記官  李淑惠
中　　華　　民　　國　　111 　年　　4 　　月　　15　　日
附錄本判決論罪科刑法條：
中華民國刑法第339條之4
犯第339條詐欺罪而有下列情形之一者，處1年以上7年以下有期
徒刑，得併科1百萬元以下罰金：
一、冒用政府機關或公務員名義犯之。
二、三人以上共同犯之。
三、以廣播電視、電子通訊、網際網路或其他媒體等傳播工具，
    對公眾散布而犯之。
前項之未遂犯罰之。
中華民國刑法第339條
（普通詐欺罪）
意圖為自己或第三人不法之所有，以詐術使人將本人或第三人之
物交付者，處5年以下有期徒刑、拘役或科或併科50萬元以下罰
金。
以前項方法得財產上不法之利益或使第三人得之者，亦同。
前二項之未遂犯罰之。
中華民國刑法第210條
（偽造變造私文書罪）
偽造、變造私文書，足以生損害於公眾或他人者，處5年以下有
期徒刑。
中華民國刑法第216條
（行使偽造變造或登載不實之文書罪）
行使第210條至第215條之文書者，依偽造、變造文書或登載不實
事項或使登載不實事項之規定處斷。

附表一：
編號 被害人 匯款時間(均110年) 匯款金額 匯款帳戶 詐騙方式 原判決所處罪名及宣告刑 本院判決 1 陳彤妤（提出告訴） 6月10日16時40分許 4,000元 藍新科技虛擬帳號台新銀行帳號000-0000000000000000 佯稱欲以8,000元之價格販售酒精24瓶，要求告訴人陳彤妤匯款至指定帳戶。 吳奕政以網際網路對公眾散布而犯詐欺取財罪，累犯，處有期徒刑壹年貳月。 上訴駁回   6月10日21時28分許 4,000元 藍新科技虛擬帳號台新銀行帳戶000-0000000000000000    2 許毓婷（提出告訴） 6月10日8時13分許 48,000元 藍新科技虛擬帳號台新銀行帳戶000-0000000000000000 佯稱欲以144,000元之價格販售酒精72箱，要求告訴人許毓婷匯款訂金至指定帳戶。 吳奕政以網際網路對公眾散布而犯詐欺取財罪，累犯，處有期徒刑壹年貳月。 上訴駁回 3 賴曉雯（提出告訴） 6月11日15時18分許 76,500元 藍新科技虛擬帳號台新銀行帳戶000-0000000000000000 佯稱欲以76,500元之價格販售iPhone手機3隻，要求告訴人賴曉雯匯款至指定帳戶。 吳奕政以網際網路對公眾散布而犯詐欺取財罪，累犯，處有期徒刑壹年參月。  上訴駁回 4 陳俐雯（提出告訴） 6月11日13時許 8,000元 藍新科技虛擬帳號台新銀行帳戶000-0000000000000000 佯稱欲以12,000元之價格販售酒精36瓶，要求告訴人陳俐雯匯款至指定帳戶。 吳奕政以網際網路對公眾散布而犯詐欺取財罪，累犯，處有期徒刑壹年貳月。  上訴駁回   6月11日20時許 4,000元 藍新科技虛擬帳號台新銀行帳戶000-0000000000000000    5 林秋汎（提出告訴） 6月13日23時21分許 2,000元 藍新科技虛擬帳號台新銀行帳戶000-0000000000000000 佯稱欲以2,000元之價格販售酒精24瓶，要求告訴人林秋汎匯款至指定帳戶。 吳奕政以網際網路對公眾散布而犯詐欺取財罪，累犯，處有期徒刑壹年貳月。 上訴駁回 6 黃莉婷（提出告訴） 6月9日20時15分許 2,000元 藍新科技虛擬帳號台新銀行帳戶000-0000000000000000 佯稱欲以4,000元之價格販售酒精，要求告訴人黃莉婷匯款至指定帳戶。 吳奕政以網際網路對公眾散布而犯詐欺取財罪，累犯，處有期徒刑壹年貳月。  上訴駁回   6月10日19時09分 2,000元 藍新科技虛擬帳號兆豐商銀帳戶000-0000000000000000    7 呂岱縈（提出告訴） 6月10日14時36分許 2,000元 藍新科技虛擬帳號台新銀行帳戶000-0000000000000000 佯稱欲以2,000元之價格販售酒精，要求告訴人呂岱縈匯款至指定帳戶。 吳奕政以網際網路對公眾散布而犯詐欺取財罪，累犯，處有期徒刑壹年貳月。 上訴駁回 8 陳如婷（提出告訴） 6月10日16時35分許 10,000元 藍新科技虛擬帳號台新銀行帳戶000- 0000000000000000 佯稱欲以10,000元之價格販售酒精5箱，要求告訴人陳如婷匯款至指定帳戶。 吳奕政以網際網路對公眾散布而犯詐欺取財罪，累犯，處有期徒刑壹年貳月。 上訴駁回 9 劉盈妤（提出告訴） 6月9日17時01分許 4,000元 藍新科技虛擬帳號台新銀行帳戶000- 0000000000000000 佯稱欲以4,000元之價格販售酒精，要求告訴人劉盈妤匯款至指定帳戶。 吳奕政以網際網路對公眾散布而犯詐欺取財罪，累犯，處有期徒刑壹年貳月。 上訴駁回 10 方瑜珮 6月13日18時19分許 2,000元 藍新科技虛擬帳號台新銀行帳戶000-0000000000000000 佯稱欲以2,000元之價格販售酒精6瓶，要求被害人方瑜珮匯款至指定帳戶。 吳奕政以網際網路對公眾散布而犯詐欺取財罪，累犯，處有期徒刑壹年貳月。 上訴駁回 
附表二：
編號 被害人 匯款時間(均109年) 匯款金額 匯款帳戶 詐騙方式 原判決所處罪名及宣告刑 本院判決 1 連雅芳（提出告訴） 8月7日7時59分許 3,300元 王道商業銀行帳號000-00000000000000 佯稱欲以3,300元元之價格販售口罩12盒，要求告訴人連雅芳匯款至指定帳戶。 吳奕政以網際網路對公眾散布而犯詐欺取財罪，累犯，處有期徒刑壹年貳月。 上訴駁回 2 黃寶瑱（提出告訴） 8月17日21時27分許 6,695元 王道商業銀行帳號000-00000000000000 佯稱欲以6,695元元之價格販售口罩24盒，要求告訴人黃寶瑱匯款至指定帳戶。 吳奕政以網際網路對公眾散布而犯詐欺取財罪，累犯，處有期徒刑壹年貳月。 上訴駁回 3 陳韋全（提出告訴） 8月10日11時27分許 11,095元 王道商業銀行帳號000-00000000000000 佯稱欲以11,095元元之價格販售口罩1箱（內含40盒），要求告訴人陳韋全匯款至指定帳戶。 吳奕政以網際網路對公眾散布而犯詐欺取財罪，累犯，處有期徒刑壹年貳月。 上訴駁回 4 林子筌（提出告訴） 8月10日 60,595元 王道商業銀行帳號000-00000000000000 佯稱欲以60,595元元之價格販售口罩220盒，要求告訴人林子筌匯款至指定帳戶。 吳奕政以網際網路對公眾散布而犯詐欺取財罪，累犯，處有期徒刑壹年參月。 上訴駁回 5 莊力楷（提出告訴） 12月24日17時55分許 67,000元 台灣中小企業銀行帳號000-00000000000 佯稱欲以67,000元元之價格販售iPhone手機2支，要求告訴人莊力楷匯款至指定帳戶。 吳奕政以網際網路對公眾散布而犯詐欺取財罪，累犯，處有期徒刑壹年參月。 上訴駁回 6 洪箴哲（提出告訴） 12月19日15時39分許 33,900元 台灣中小企業銀行帳號000-00000000000 佯稱欲以33,900元元之價格販售iPhone手機1支，要求告訴人洪箴哲匯款至指定帳戶。 吳奕政以網際網路對公眾散布而犯詐欺取財罪，累犯，處有期徒刑壹年貳月。 上訴駁回 7 傅耀男（提出告訴） 12月26日 26,200元 現金交付 佯稱欲以26,200元元之價格販售iPhone手機1支，要求告訴人傅耀男以現金交付款項。 吳奕政以網際網路對公眾散布而犯詐欺取財罪，累犯，處有期徒刑壹年貳月。 上訴駁回 8 廖瑋萱（提出告訴） 12月27日17時23分許 100,000元 台灣中小企業銀行帳號000-00000000000 佯稱欲以178,500元之價格販售手機5支、AirPods二代耳機2組，要求告訴人廖瑋萱匯款至指定帳戶。 吳奕政以網際網路對公眾散布而犯詐欺取財罪，累犯，處有期徒刑壹年參月。 原判決所處罪刑及定應執行刑部分均撤銷。 吳奕政犯詐欺取財罪，累犯，處有期徒刑柒月。 （沒收部分上訴駁回）   12月27日17時24分許 78,500元     9 黃韋慈（提出告訴） 12月28日0時22分許 33,600元 台灣中小企業銀行帳號000-00000000000 佯稱欲以33,600元元之價格販售iPhone手機1支，要求告訴人黃韋慈匯款至指定帳戶。 吳奕政以網際網路對公眾散布而犯詐欺取財罪，累犯，處有期徒刑壹年貳月。 上訴駁回 10 蘇宏恩（提出告訴） 12月23日7時13分許 30,000元 台灣中小企業銀行帳號000-00000000000 佯稱欲以30,000元元之價格販售iPhone手機1支，要求告訴人蘇宏恩匯款至指定帳戶。 吳奕政以網際網路對公眾散布而犯詐欺取財罪，累犯，處有期徒刑壹年貳月。 上訴駁回 
附表三：
商品名稱 數量(盒) 價格 訂購之藥局 多倍無粉NBR(紫) S：130 M：75 L：62 XL：53 63,680元 台安藥局 麥迪康無粉食NBR(藍) S：123 M：82 L：23 XL：32 57,200元 台安藥局 麥迪康無粉PVC S：30 M：10 L：10 XL：30 10,000元 台安藥局 MasLee無粉PVC M：63 L：80 XL:120 33,927元 台安藥局 REX綠士-無粉檢診S手套 52 6,240元 德昌藥局 REX綠士-無粉檢診M手套 68 8,160元 德昌藥局 REX綠士-無粉檢診L手套 82 9,840元 德昌藥局 REX綠士-無粉檢診XL手套 89 10,680元 德昌藥局 合成膠無粉耐油手套-S紫 179 39,022元 德昌藥局 合成膠無粉耐油手套-M紫 109 23,762元 德昌藥局 合成膠無粉耐油手套-L紫 162 35,316元 德昌藥局 
附表四：本判決引用之卷證目錄
1、臺南市政府警察局歸仁分局南市警歸偵字第1090657502號偵查卷宗【警1卷】 2、高雄市政府警察局刑事警察大隊高市警刑大偵13字第11072129800號偵查卷宗【警2卷】 3、臺灣臺南地方檢察署109年度他字第6301號偵查卷宗【偵1卷】 4、臺灣臺南地方檢察署110年度偵字第4367號偵查卷宗【偵2卷】 5、臺灣臺南地方檢察署110年度偵字第14485號偵查卷宗【偵4卷】 6、臺灣臺南地方法院110年度訴字第847號刑事卷宗【原審卷】 7、臺灣高等法院臺南分院111年度上訴字第67號卷【本院卷】